【裁判字號】    88,易,3331
【裁判日期】    890118
【裁判案由】    業務侵占
【裁判全文】
臺灣臺北地方法院刑事判決                        八十八年度易字第三三三一號
    公  訴  人  臺灣臺北地方法院檢察署檢察官
    被      告  丙○○
右列被告因業務侵占案件，經檢察官提起公訴（八十八年度偵字第九四六八號），本
院判決如左：
    主  文
丙○○意圖為自己不法之所有，而侵占對於業務上所持有之物，處有期徒刑陸月。
    事  實
一、丙○○曾於民國八十五年間因詐欺案件，經臺灣板橋地方法院以八十五年度易緝
    字第二九五號判處有期徒刑十月，緩刑三年確定，現仍在緩刑期間，詎仍不知悔
    改，自八十六年一月一日起至同年十二月三十一日止，擔任位於臺北縣深坑鄉草
    地尾之甲○○大廈管理委員會總幹事及設備委員，為該管理委員會所委任之管理
    服務人，負有執行該大樓管理維護事務之職務，同時保管因該業務而持有管委會
    收入、支出單據及遙控器等物，為從事業務之人，於八十七年一月間卸任該總幹
    事職務，應移交所保管之前開物品，竟意圖為自己不法之所有，拒絕移交前開所
    保管該大廈管理委員會八十六年三月至同年十月間之管理費存根聯、對帳聯及遙
    控器八只等物，在上開甲○○大廈將之侵占入己。
二、案經甲○○管理委員會委員訴由臺灣板橋地方法院檢察署檢察官呈請臺灣高等法
    院核轉臺灣臺北地方法院檢察署檢察官偵查起訴。
    理  由
一、訊據被告丙○○固坦承係甲○○大廈管理委員會總幹事，並有保管對帳聯、存根
    聯等物，現對帳聯尚在伊處，惟矢口否認有何侵占之犯行，辯稱：存根聯是在丁○○那邊，二十個遙控器是丁○○拿走，對帳聯係給伊之收據云云，經查：被告
    上開犯行，業經甲○○大廈管理委員會主任委員丁○○指訴甚詳，並經甲○○大
    廈管理委員會總幹事己○○、安全委員乙○○證述屬實。又被告於八十六年七月
    間又以甲○○大廈管理委員會名義委託梁力文訂製二十個遙控器，梁力文將二十
    個遙控器交付予被告等情，業據證人梁力文、甲○○大廈管理委員會財務委員張
    盟琇證述屬實，且有成功水電五金材料行出具之收據影本一紙，被告雖稱已將二
    十個遙控器交付丁○○，然被告於偵查中稱：遙控器當初交接的是十一個好的、
    一個壞的，已移交，另外再訂的二十個彩色遙控器是丁○○自己簽收的，未侵占
    八個遙控器云云（偵卷第六六頁背面），先稱未收受該二十個遙控器，該遙控器
    係丁○○簽收，嗣又稱已交付予丁○○，前後供述已有不符，至證人郭明鑾於審
    理中雖證稱有看見丁○○及梁力文一起去找被告，梁力文先走，丁○○將二十個
    遙控器帶走云云，然經本院隔離訊問後，被告稱郭明鑾在作清潔工作，交接後與
    郭明鑾一起走云云，郭明鑾則稱作完清潔工作後即先走，他們（被告與丁○○）
    還在裏面，當天未爭吵交接不清云云，對於當日離開時之情形陳述已有不一，且
    與證人戊○○即該委員會設備委員證述係伊與被告交接，因被告少交接八個遙控
    器，伊拒不交接，即上樓找丁○○作見證等交接情形不符，況被告、郭明鑾對丁○○指證人郭明鑾與被告有同居關係，且已生子等情亦不否認，足認證人郭明鑾
    所證應係迴護之詞，不足採信。查上開對帳聯、存根聯及遙控器等物係以該管理
    委員會帳目下支出之物，並作為該委員會製作帳目、存查及運作之文件及器具，
    被告身為總幹事及該委員會設備委員，何能諉為不知？被告明知上情仍拒不繳出
    ，顯有將上開物品據為已有之意，其侵占之主觀犯意，灼然至明。至被告所提之
    遙控器六十四個及十二個之領用表，惟其上既無領用人之簽名，且所起訴之遙控
    器係該委員會另訂製之二十個中之八個，與上開領用表無涉，尚不足為被告有之
    認定。此外，並有甲○○第一屆第二次管理委員會會議紀錄影本及八十七年十一
    月九日之會議紀錄影本各一紙在卷足憑（偵卷第四四、四五頁），被告所辯，無
    非卸責之詞，不足採信，本件事證明確，被告犯行堪以認定，應予論罪科刑。
二、被告擔任甲○○大廈管理委員會之總幹事，為該大廈之管理服務人，因該職務而
    持有管理委員會收受管理費對帳聯及存根聯，另又兼任設備委員而持有該委員會
    之遙控器，均係基於業務上而持有上開物品，被告丙○○前開所為，係犯刑法第
    三百三十六條第之業務侵占罪，爰審酌被告之犯罪動機、目的、所侵占物品之財
    價值尚不高僅二、三千元、犯罪後否認犯行，顯無悔改之意態度等一切情狀，量
    處如主文所示之刑。
據上論斷，應依刑事訴訟法第二百九十九條第一項前段，刑法第三百三十六條第二項
，罰金罰鍰提高標準條例第一條前段，判決如主文。
本案經檢察官林美玲到庭執行職務
中      華      民      國    八十九    年      一      月     十八     日
                                      臺灣臺北地方法院刑事第三庭
                                            法  官  蔡  政  哲
右正本證明與原本無異。
如不服本判決，應於判決送達後十日內，向本院提出上訴狀。
                                            書記官  張  世  輝
中      華      民      國    八十九    年      一      月     十九     日
附錄本案論罪科刑法條全文
刑法第三百三十六條
對於公務上或因公益所持有之物，犯前條第一項之罪者，處一年以上七年以下有期徒
刑，得併科五千元以下罰金。
對於業務上所持有之物，犯前條第一項之罪者，處六月以上五年以下有期徒刑，得併
科三千元以下罰金。
前二項之未遂犯罰之。


司法院資訊處製作；財團法人民間司法改革基金會備份。
